臺灣臺中地方法院刑事判決
                                     110年度易字第2023號
公  訴  人  臺灣臺中地方檢察署檢察官
被      告  陳秉豐


上列被告因詐欺案件，經檢察官提起公訴（110年度偵字第23257
號），本院判決如下：
    主    文
陳秉豐幫助犯洗錢罪，處有期徒刑肆月，併科罰金新臺幣壹萬元
，罰金如易服勞役，以新臺幣壹仟元折算壹日。
    犯罪事實
一、陳秉豐明知金融帳戶係供個人使用之重要理財、交易工具，
    關係個人財產、信用之表徵，主觀上可預見若將自己之存摺
    、金融卡、提款密碼、網路銀行帳號及密碼交予他人使用，
    極可能幫助他人從事詐欺取財用以處理詐欺犯罪所得，以形
    成金流斷點，而隱匿詐欺犯罪所得之去向，竟基於所提供之
    金融帳戶遭不法使用持以詐欺取財，或掩飾、隱匿特定犯罪
    所得而洗錢，亦不違背其本意之幫助犯意，於民國110年2月1
    9日至3月6日間某日某時許，在不詳地點，以不詳方式，將
    其所有中國信託商業銀行帳號000000000000號帳戶（下稱中
    國信託帳戶）之金融卡及卡片密碼、網路銀行帳號及密碼等
    帳戶資料，交付予真實姓名、年籍不詳之詐欺集團成員使用。
    該詐欺集團取得上開帳戶資料後，即共同基於意圖為自己不
    法所有之詐欺取財犯意聯絡，於附表所示時間，以附表所示
    之方式對吳欣昇實施詐騙，致其陷於錯誤，而於附表所示時
    間轉帳至陳秉豐所有之中國信託帳戶內，再由該詐欺集團不
    詳成員將前開款項匯領一空，以此方式隱匿詐欺犯罪所得之
    去向。嗣吳欣昇察覺有異，始知受騙，因而報警循線查獲。
二、案經吳欣昇訴由臺北市政府警察局北投分局報告臺灣臺中地
    方檢察署檢察官偵查起訴。
    理    由
壹、程序部分：　
一、按被告以外之人於審判外之陳述，雖不符刑事訴訟法第159
    條之1至第159條之4之規定，但經當事人於審判程序同意作
    為證據，法院審酌該言詞陳述或書面陳述作成時之情況，認
    為適當者，亦得為證據。當事人、代理人或辯護人於法院調
    查證據時，知有第159條之1至第159條之4之不得為證據之情
    形，而未於言詞辯論終結前聲明異議者，視為有前項之同意
    ，刑事訴訟法第159條之5定有明文。經查，本案判決認定犯
    罪事實所引用之被告被告以外之人於審判外之陳述，被告陳
    秉豐於本院準備程序中同意有證據能力（見本院卷第34頁）
    ，檢察官、被告迄至言詞辯論終結前均未聲明異議（見本院
    卷第74頁），本院審酌上開證據資料作成時之情況，尚無違
    法不當及證明力明顯過低之瑕疵，而認為以之作為證據應屬
    適當，依刑事訴訟法第159條之5規定，認前揭資料均有證據
    能力。
二、至於卷內所存其他經本院引用為證據之非供述證據，與本案
    待證事實間均有關連性，且無證據證明係公務員違背法定程
    序取得，依同法第158條之4規定反面解釋，自有證據能力。
貳、實體部分：
一、訊據被告固坦承有申辦中國信託帳戶之事實，惟矢口否認有
    何幫助詐欺或幫助洗錢犯行，辯稱：我申辦中國信託帳戶是
    要做為公司薪轉戶使用，我同時也有申辦金融卡，但我申辦
    帳戶後就忘記我的網路銀行密碼，我有去中國信託重新申辦
    ，中國信託有給我網路銀行重設密碼單，之後我就將存摺、
    金融卡及重設密碼單放在我的機車置物櫃，我已經準備要把
    帳戶拿去公司了，後來銀行打電話告訴我，我的帳戶有問題
    ，我才知道我放在機車置物櫃的存摺、金融卡及重設密碼單
    已經遺失了等語。
二、經查：
　㈠被告有申辦中國信託帳戶，而詐欺集團取得前開帳戶之帳戶
    資料後，有於附表所示時間，以附表所示之方式對告訴人吳
    欣昇實施詐騙，致其陷於錯誤，而於附表所示時間轉帳至被
    告所有之中國信託帳戶內，再由該詐欺集團不詳成員將前開
    款項匯領一空等情，為被告所坦認或不爭執（見本院卷第30
    頁、第34頁），核與證人即告訴人於警詢之證述大致相符（
    見偵卷第62至63頁），並有告訴人之內政部警政署反詐騙諮
    詢專線紀錄表、新竹縣政府警察局竹東分局陳報單、受理各
    類案件紀錄表、受(處)理案件證明單、受理詐騙帳戶通報警
    示簡便格式表、金融機構聯防機制通報單、告訴人之彰化銀
    行網路匯款即時轉帳資料、告訴人與詐欺集團不詳成員間之
    通訊軟體LINE對話內容及被告之中國信託帳戶開戶資料及存
    款交易明細各1份（見偵卷第17至52頁、第58至59頁、第61
    頁、第65至66頁、第81頁、第129頁、第152至183頁、第198
    頁）等件在卷可參，上開事實，先可認定。
　㈡被告雖辯稱上開中國信託帳戶之帳戶資料係不慎遺失，並未
    交給他人等語。然查：
  ⒈關於被告中國信託帳戶之帳戶資料遺失之經過，被告於①警詢
    時供稱：我因為工作關係在110年3月初申辦中國信託帳戶，
    當時有連同申辦金融卡，密碼也放在一起，申辦後3至4天才
    發現遺失，不知道是不是在路途中遺失，但我發現當下沒有
    馬上辦理掛失等語（見偵卷第12至13頁）。於②偵訊時則稱
    ：110年2月底，我從派遣轉成立山公司的正職，公司需要銀
    行帳戶做為薪轉戶，我同年2月中才去中國信託辦帳戶，當
    時有連同申辦金融卡，密碼沒有當下就更正，因為下週才要
    去公司，沒有想到要改密碼，而且我沒有領開戶存入的新臺
    幣（下同）1,000元。我將存摺及金融卡放在機車置物箱內
    ，因為包包放不下，我每天都會打開機車置物箱等語（見偵
    卷第215至217頁）。③再於本院準備程序中供稱：我中國信
    託帳戶之存摺和金融卡是在我的機車置物箱內遺失，裡面有
    我去重新申辦網路銀行密碼的重設密碼單，我猜拿到我前開
    帳戶資料的人透過網路銀行重設密碼單重設我的金融卡密碼
    ，我有設定我金融卡的密碼，我習慣定一樣的密碼，我沒有
    領開戶的1,000元，我就是要領這1,000元時，才發現密碼錯
    誤等語（見本院卷第30至32頁）。然經本院詢問網路銀行密
    碼何以可設定更改金融卡密碼後，另改稱：我前面講錯了，
    我是跟銀行行員說我要重新設定金融卡密碼，拿到的重設密
    碼單也是金融卡的密碼，行員要我拿金融卡去自動提款機操
    作，設定我的密碼。復經本院詢問被告於110年2月19日開戶
    後，於同年2月20日即有提領1,000元之紀錄，日期密接是否
    其本人提領後，又改稱：我前面講錯了，我有提領這1,000
    元，應該是後面要再去提款時，發現密碼錯誤，才去重新設
    定密碼，我應該有提領過1、2次，後面就沒有再動作。110
    年2月26日存入的2,500元應該是我家人或朋友存入，我印象
    中該2,500元我沒有全領，同年3月4日的500元，不是我提領
    的等語（見本院卷第32至33頁）。綜觀被告歷來供述內容可
    知，被告對於前開中國信託帳戶資料究竟在何處遺失（騎車
    途中?車廂內遭竊?）、何時遺失（申辦完即遺失?辦理變更
    密碼後遺失?）、是因金融卡密碼錯誤或是網路銀行密碼錯
    誤始前往申請重設密碼、究竟有無提領開戶所存入之1,000
    元及後續存提款等諸多情節，前後所述多有矛盾，已難輕信
    。
  ⒉其次，依被告前開於本院準備程序中所陳：有設定金融卡密
    碼，且習慣設定一樣的密碼，並除在110年2月20日有使用金
    融卡提領開戶金1,000元外，其友人於同年月26日存入2,500
    元後，尚有提領1、2次等語（見本院卷第32至33頁），衡情
    被告既係設定其習慣之相同密碼，更已有數次使用金融卡輸
    入密碼提領款項，均足見被告應對金融卡密碼記憶深刻，實
    應無忘記密碼而須前往臨櫃重新設定，以致將帳戶資料放在
    機車車廂內遭竊之理，遑論被告於110年2月26後仍有提領，
    卻陳稱在2月底因忘記密碼而有需要辦理變更?益徵被告上開
    所辯，並不可信。復經本院查詢被告勞保投保資料，可見被
    告於110年2月間並無「立山公司」或其他派遣公司的勞保加
    紀錄，此有勞保局被保險人投保資料1份（見本院卷第37頁
    ）在卷可查，又中國信託亦無提供以網路銀行變更金融卡密
    碼之功能，有該公司111年1月5日中信銀字第1112248390024
    88號函（見本院卷第65至67頁）在卷可憑，均堪認被告辯稱
    因有薪轉需求前往辦理開戶，亦或係網路銀行密碼遭竊，而
    遭他人透過網路銀行更改金融卡密碼云云，顯與客觀事證不
    符，不足採信。
  ⒊復金融機構帳戶之存摺及金融卡因事關個人財產權益之保障
    ，乃金融交易之重要物品，一般人若發現此重要物品遺失，
    理當立即向金融機構為掛失止付通知，惟被告發現其中國信
    託帳戶之存摺及金融卡遺失後，卻自承未馬上辦理掛失等語
    （見偵卷第12頁），況被告既陳稱申辦中國信託帳戶之目的
    係為做為薪轉戶，須提供存摺影本（見偵卷第216頁），則
    該存摺遺失，勢必影響其收取工作薪資一事，卻未立即辦理
    掛失止付，或至中國信託銀行重新申辦存摺，亦未向其他銀
    行申辦（見偵卷第216頁），更可見被告辯稱申辦中國信託
    帳戶係作為薪轉戶云云，實有疑義。另被告自陳每天都會打
    開機車置物箱，衡情機車置物箱空間不大，何以卻未即時發
    現前開重要金融物品業已遺失?均徵其對該存摺及金融卡下
    落、是否會遭人拾取盜用等節，漠不關心，實有悖於事理，
    更難認中國信託帳戶之帳戶資料確係被告不慎遺失。
  ⒋參以，現今持金融卡至自動櫃員機操作，不論提款、存款、
    轉帳等項目，依各金融機構之設定，皆須輸入由6碼或更多
    數字組合而成的密碼後，方可使用，如密碼輸入錯誤達一定
    次數，即會鎖卡，須由本人親自到銀行臨櫃解鎖始可恢復使
    用，且存摺、金融卡一旦遺失或失竊時，金融機構均有提供
    即時之掛失、止付等服務，以避免存款遭盜領、金融卡遭盜
    刷、冒用等不法利用。準此，竊得或拾獲他人金融帳戶存摺
    、金融卡等資料之人，因未經帳戶所有人同意使用該金融帳
    戶，其憑空猜中他人金融帳戶密碼之機率甚小，且因無從知
    悉帳戶所有人將於何時辦理掛失止付甚或向警方報案，顯然
    難以有效支配掌握此類竊得或拾獲之帳戶，詐欺集團為免無
    法順利提領匯入人頭帳戶內之款項，致其苦心設計騙得或取
    得之金錢功虧一簣，殊無可能貿然使用竊得或拾獲之不明金
    融帳戶，是詐欺集團成員所使用之金融卡及密碼，應係帳戶
    持有人同意交付渠等使用，更見被告辯稱其中國信託帳戶之
    帳戶資料係遺失遭他人使用云云並不可採。從而，可認中國
    信託帳戶之帳戶資料，應係經被告自行交予他人使用無訛。
  ㈢按刑法之故意，分為直接故意與不確定故意，不確定故意係
    指行為人對於構成犯罪事實，預見其發生而其發生並不違背
    其本意，刑法第13條第2項定有明文。又幫助犯之成立，以
    行為人主觀上認識被幫助者，正欲從事犯罪或係正在從事犯
    罪，且該犯罪有既遂可能，而其行為足以幫助他人實現構成
    要件者，即具有幫助故意，並不以行為人確知被幫助者，係
    犯何罪名為必要。又依我國實務現況，一般人申請銀行活期
    存款帳戶極為容易且便利，未設有嚴格之資格限制，除非銀
    行活期存款帳戶使用人欲將銀行活期存款帳戶充作犯罪之用
    ，否則對一般充作正常使用之銀行活期存款帳戶，並無刊登
    報紙，假借名義，加以大量收購之必要，此乃人民均知之常
    識。且邇來利用人頭帳戶作為出入帳戶以遂行財產犯罪之類
    型層出不窮，並經媒體廣為披載，此應為一般人本於一般認
    知能力所易於意會者。本件被告於行為時係成年人，高職畢
    業，曾從事美髮、洗車、作業員之工作（見偵卷第215頁、
    本院卷第76頁），具有相當智識及社會經驗，且難認係對社
    會動態尚非全然不予關注者，對於上開各情自有認識，而有
    預見若將申辦之中國信託帳戶之帳戶資料提供他人使用，很
    可能將幫助他人實施詐欺取財及洗錢犯罪，卻仍率爾交付，
    容任不詳之人使用，則其主觀上應有縱令他人取得上開帳戶
    資料後，係用以收取及提領詐欺取財犯罪所得，進而對該詐
    欺取財、洗錢正犯所實行之犯行施以一定之助力，亦不違背
    其本意之幫助犯意甚明。
三、綜上所述，本案事證明確，被告上揭幫助詐欺與幫助洗錢之
    犯行，均洵堪認定，應依法論科。
四、論罪科刑：
  ㈠按刑法上之幫助犯，係對於犯罪與正犯有共同之認識，而以
    幫助之意思，對於正犯資以助力，而未參與實施犯罪之行為
    者而言；是以，如未參與實施犯罪構成要件之行為，且係出
    於幫助之意思提供助力，即屬幫助犯，而非共同正犯。查被
    告基於幫助他人詐欺取財及洗錢之意思，將中國信託帳戶之
    帳戶資料交付予真實姓名、年籍不詳之詐欺集團成員，使該帳
    戶由詐欺集團取得使用，雖使該集團成員得基於詐欺取財之
    犯意，向告訴人施以詐術，致告訴人陷於錯誤，匯款至被告
    中國信託帳戶內，用以遂行詐欺取財與洗錢犯罪使用，然被
    告並未參與實施詐術或洗錢之行為，亦無證據證明被告參與
    實施詐欺取財或洗錢犯行之構成要件行為，是被告係以幫助
    他人為詐欺取財及洗錢犯罪之意思，參與犯罪構成要件以外
    之行為，為幫助犯。故核被告本案所為，係犯刑法第30條第
    1項前段、第339條第1項之幫助詐欺取財罪，及同法第30條
    第1項前段、洗錢防制法第14條第1項之幫助洗錢罪。
  ㈡被告以一提供中國信託帳戶等資料之行為，同時幫助詐欺集
    團對告訴人犯詐欺取財罪及洗錢罪，係以一行為觸犯數罪名
    ，為想像競合犯，應依刑法第55條前段規定，從一重之幫助
    洗錢罪處斷。而被告係基於幫助之犯意而為詐欺取財罪及一
    般洗錢罪，而未實際參與詐欺及洗錢之犯行，所犯情節較正
    犯輕微，爰依刑法第30條第2項規定，按正犯之刑減輕之。
  ㈢公訴意旨雖僅就被告涉犯幫助詐欺取財犯行部分提起公訴，
    惟被告上揭涉犯幫助洗錢犯行部分，與前揭起訴並經本院判
    決有罪之部分，有想像競合犯之裁判上一罪關係，而為起訴
    效力所及，並經本院當庭告知被告此部分罪名（見本院卷第
    30頁、第72頁），亦無礙被告訴訟防禦權之行使，本院自應
    併予審理。
  ㈣爰以行為人責任為基礎，審酌被告提供前開金融機構帳戶供
    詐欺集團從事詐欺犯罪使用，不僅使詐欺集團得以掩飾詐欺
    犯罪所得之去向，更增加檢警追緝犯罪之困難，致使此類犯
    罪手法層出不窮，危害金融交易秩序與社會治安，行為殊值
    非難，惟被告本身並未實際參與詐欺取財及洗錢之犯行，又
    無證據證明其因幫助行為獲有利益，可責難性相對較小；兼
    衡被告始終否認犯行，且未賠償告訴人之犯後態度，及本案
    犯罪動機、手段、前科素行、被告自述高職畢業之智識程度
    、目前在工廠擔任作業員、月入3萬至3萬5,000元及有2個妹
    妹需要其分擔扶養照顧（見本院卷第76頁）等一切情狀，量
    處如主文所示之刑，並就併科罰金部分諭知易服勞役之折算
    標準，以示懲儆。
五、沒收部分：
  ㈠被告固有將上開帳戶提供本案詐欺集團成員遂行詐欺取財及
    洗錢之犯行，惟卷內尚乏積極證據證明被告就此獲有報酬或
    因此免除債務，自無從遽認被告有何實際獲取之犯罪所得，
    爰不予諭知沒收或追徵其犯罪所得。
  ㈡洗錢防制法第18條第1項固規定「犯第14條之罪，其所移轉、
    變更、掩飾、隱匿、收受、取得、持有、使用之財物或財產
    上利益，沒收之；犯第15條之罪，其所收受、持有、使用之
    財物或財產上利益，亦同。」，惟被告非實際上提領、取得
    贓款之人，非洗錢防制法第14條第1項之正犯，自無上開條
    文適用，附此敘明。
據上論斷，應依刑事訴訟法第299條第1項前段，洗錢防制法第14
條第1項，刑法第11條前段、第30條第1項前段、第2項、第339條
第1項、第55條前段、第42條第3項前段，刑法施行法第1條之1第
1項，判決如主文。
本案經檢察官詹益昌提起公訴，檢察官陳怡廷到庭執行職務。 
中　　華　　民　　國　　111 　年　　2 　　月　　15　　日
                  刑事第十庭審判長  法  官  陳玉聰
                                    法  官  林怡姿
                                    法  官  吳珈禎
以上正本證明與原本無異。
如不服本判決應於收受送達後20日內向本院提出上訴書狀，並應
敘述具體理由；其未敘述上訴之理由者，應於上訴期間屆滿後20
日內向本院補提理由書（均須按他造當事人之人數附繕本）「切
勿逕送上級法院」。
告訴人或被害人如不服判決，應備理由具狀向檢察官請求上訴，
上訴期間之計算，以檢察官收受判決正本之日起算。
　　　　                            書記官  廖明瑜
中　　華　　民　　國　　111 　年　　2 　　月　　15　　日
附錄論罪科刑法條：
中華民國刑法第339條第1項
意圖為自己或第三人不法之所有，以詐術使人將本人或第三人之
物交付者，處5年以下有期徒刑、拘役或科或併科50萬元以下罰
金。
洗錢防制法第14條第1項
有第2條各款所列洗錢行為者，處7年以下有期徒刑，併科新臺幣
5百萬元以下罰金。
附表：
告訴人 詐騙方法 匯款時間 匯款金額 （新臺幣） 吳欣昇 由真實姓名、年籍不詳之詐欺集團成員於109年12月16日前某日，透過WEDATE軟體，在網路自稱「JEAN ALBERTY」，向告訴人佯稱可以投資理財云云，致告訴人陷於錯誤，依對方指示匯款。 110年3月6日 11時43分20秒許 5萬元   110年3月6日 11時46分2秒許 5萬元